【裁判字號】    99,台上,3475
【裁判日期】    990603
【裁判案由】    違反毒品危害防制條例等罪
【裁判全文】
最高法院刑事判決            九十九年度台上字第三四七五號
上  訴  人  甲○○
選任辯護人  張清富律師
上列上訴人因違反毒品危害防制條例等罪案件，不服台灣高等法
院台南分院中華民國九十九年三月十五日第二審判決（九十九年
度上訴字第二六四號，起訴案號：台灣雲林地方法院檢察署九十
七年度偵字第八一一號、第八一三號、第一二五０號【原判決漏
載後二案號】），提起上訴，本院判決如下：
    主  文
上訴駁回。
    理  由
按刑事訴訟法第三百七十七條規定：上訴於第三審法院，非以判
決違背法令為理由不得為之；是提起第三審上訴，應以原判決違
背法令為理由，係屬法定要件。如果上訴理由書狀並未依據卷內
訴訟資料具體指摘原判決不適用何種法則或如何適用不當；或所
指摘原判決違法情事，顯與法律規定得為第三審上訴理由之違法
情形不相適合；均應認其上訴為違背法律上之程式，予以駁回。
本件原判決維持第一審依刑法第五十九條酌減其刑後，論處上訴
人甲○○共同販賣第一級毒品二罪（各處有期徒刑十八年、十九
年）罪刑（應執行有期徒刑二十一年）之判決，從程序上駁回上
訴人在第二審之上訴。上訴人之上訴意旨略稱：（一）原判決理
由內並未說明認定上訴人先後二次販賣第一級毒品海洛因與陳志
勇係為意圖營利所憑之證據及其理由，自屬理由不備。（二）依
卷附通訊監察錄音譯文所載：「Ｂ（指上訴人，下同）：嘿啦！
我跟你（指陳春福，下同）說，我給他（指陳志勇）算五而已，
我也都沒賺啦！」、「Ｂ：我有跟你說過……我又沒賺你錢……
……要給你拼……我又沒賺你們的錢……又多給你們……我就說
我都照本錢給你而已」，顯足以證明上訴人係基於與陳春福之特
殊交情，而以購入之成本價，售賣海洛因與陳春福引介之陳志勇
，甚至有交付較多毒品量之虧本情形，縱令上訴人曾向陳志勇收
取售賣海洛因毒品之對價新台幣五萬三千元，亦難認其有營利之
意圖。原判決未說明不採納前開對上訴人有利證據之理由，有理
由不備之違法。（三）不自證己罪與無罪推定為法治國之基石，
並為審判人員之執法準則與堅守之信念，以免偏執失出而影響被
告之權益。又刑事訴訟目的，除發現真實，以免枉縱之外，並在
維護被告防禦權之適當行使。而被告於訴訟中否認犯罪或為被訴
事實之答辯，屬防禦權之重要環節，亦為人情之常，法院不得偏
執於被告之犯罪答辯或否認犯罪，執為被告有無悔意之認定準則
，否則難謂無偏執違失（最高法院九十八年度台上字第七八一號
判決意旨參照）。原判決援引之第一審判決理由記載：「審酌本
案被告（指上訴人）犯後否認犯行，並杜撰言詞試圖卸責，態度
不佳」等語，顯係將上訴人否認犯罪之事，作為認定上訴人犯後
試圖卸責及犯後態度不佳之依據，自有不適用法則之違誤等語。
惟查：原判決認上訴人之第二審上訴意旨，並未依據卷內訴訟資
料或提出新事證，具體指摘或表明第一審判決有何認事採證不當
或違法之事由，或其於第一審之自白有何違反任意性之規定，而
構成應予撤銷之具體事由，僅泛以：「願供出所犯之過，原供述
有不盡之實，請念在被告深感悔悟，並願勇於認錯、改進，請求
從輕量刑」，為提起第二審上訴之理由，自難認係具體理由，乃
以上訴人之第二審上訴理由書狀，並未敘述具體理由，其上訴不
合法律上之程式，而不經言詞辯論，予以駁回。從形式上觀察，
原判決並無理由不備、不適用法則等違背法令之情形。上訴人之
上訴意旨（一）、（二）、（三）均係就第一審判決之理由說明
或採證認事自由判斷職權之合法行使，從實體上再為事實上爭執
，俱未依據卷內訴訟資料具體指摘原判決認其第二審上訴理由書
狀未敘述具體理由乙節，究係不適用何種法則或如何適用不當，
自與法律規定得為第三審上訴理由之違法情形不相適合，本件上
訴違背法律上之程式，予以駁回。
據上論結，應依刑事訴訟法第三百九十五條前段，判決如主文。
中    華    民    國  九十九  年    六    月    三    日
                      最高法院刑事第七庭
                          審判長法官  林  永  茂
                                法官  蘇  振  堂
                                法官  蕭  仰  歸
                                法官  林  立  華
                                法官  許  錦  印
本件正本證明與原本無異
                                      書  記  官
中    華    民    國  九十九  年    六    月   十一   日
                                                     ｍ

司法院資訊處製作；財團法人民間司法改革基金會備份。
